【裁判字號】    99,交上易,231
【裁判日期】    991026
【裁判案由】    過失致死
【裁判全文】
臺灣高等法院刑事判決               99年度交上易字第231號
上  訴  人  臺灣新竹地方法院檢察署檢察官
被      告  甲○○
上列上訴人因被告過失致死案件，不服臺灣新竹地方法院99年度
審交易字第58號，中華民國99年6月30日第一審判決（起訴案號
；臺灣新竹地方法院檢察署99年度偵字第3558號），提起上訴，
本院判決如下：
    主  文
上訴駁回。
    事  實
一、甲○○於民國99年1月27日下午3時18分許，無照駕駛車牌號
    碼7993- QN號自用小客車，沿新竹縣竹東鎮○○路內側車道
    由北往南往新竹縣北埔鄉行駛，迨中豐路2 段與光武街設有
    閃光黃燈路口處時，本應注意車輛車前狀況，隨時採取必要
    安全措施，及汽車駕駛人於行駛道路時，不得使用手持式行
    動電話進行撥接或通話；且依事發當時天候晴、日間自然光
    線、柏油路面乾燥無障礙物，視距良好及閃光號誌正常，依
    當時情形並無不能注意之情事，竟於車輛行進中使用手持式
    行動電話，復未注意前方中豐路內側車道刻有騎乘車牌號碼
    MJ3- 803號重型機車、未配戴安全帽之李月珍，因而煞停不
    及自後追撞李月珍，致李月珍倒地受有外傷性休克、顏底骨
    折等傷害，嗣經送往新竹縣竹東鎮榮民醫院急救，仍因頭部
    鈍力損傷延至同日下午5時40分不治死亡。甲○○則於肇事
    後，在未經有偵查犯罪之機關或公務員發覺為犯嫌前，即向
    據報到場處理之新竹縣政府警察局竹東分局警員承認為肇事
    人，自首而接受裁判。
二、案經臺灣新竹地方法院檢察署檢察官相驗後自動檢舉偵查起
    訴。
    理  由
壹、程序方面
一、按被告以外之人於審判外之言詞或書面陳述，除法律有規定
    者外，不得作為證據；又被告以外之人於審判外之陳述，雖
    不符前四條之規定，而經當事人於審判程序同意作為證據，
    法院審酌該言詞陳述或書面陳述作成時之情況，認為適當者
    ，亦得為證據。當事人、代理人或辯護人於法院調查證據時
    ，知有第159條第1項不得為證據之情形，而未於言詞辯論終
    結前聲明異議者，視為有前項之同意，刑事訴訟法第159條
    第1項、第159條之5分別定有明文。被害人之兄乙○○、被
    害人之女李苑羚領分別於警詢、檢察官偵查中所為之陳述，
    均為前開刑事訴訟法第159條第1項之傳聞證據，惟被告於本
    院準備程序中表明對證據能力無意見（見本院卷第23頁），
    且言詞辯論終結前並未就其證據能力聲明異議，依前開刑事
    訴訟法之規定，上開陳述均有證據能力。
二、又按本案認定事實所引用之文書證據等證據，並無證據證明
    係公務員違背法定程序所取得，亦無刑事訴訟法第159 條之
    4 之顯有不可信之情況與不得作為證據之情形，本院斟酌本
    案卷內之證據並非非法取得，亦無證明力明顯過低之情形，
    且被告於本院準備程序中亦表示對上開證據之證據能力無意
    見，復經本院於審判期日依法進行證據之調查、辯論，被告
    於訴訟上之程序權，已受保障，上揭各該證據，均得採為證
    據。
貳、實體方面
一、訊據被告甲○○對於在上揭時間，無照駕駛車牌號碼7993-
    QN 號自用小客車，沿新竹縣竹東鎮○○路內側車道由北往
    南往新竹縣北埔鄉行駛，迨中豐路2段與光武街設有閃光黃
    燈路口處時，因於車輛行進中使用手持式行動電話，而未注
    意車前狀況，致追撞前方騎乘車牌號碼MJ3-803號重型機車
    之李月珍，致李月珍倒地受有外傷性休克、顏底骨折等傷害
    ，經送往新竹縣竹東鎮榮民醫院急救，仍因頭部鈍力損傷延
    至同日下午5時40分不治死亡之事，坦承不諱，核與被害人
    李月珍之兄乙○○及被害人之女李苑羚分別於警詢、檢察官
    偵查中陳述被害人李月珍於99年1月27日下午3時18分許在新
    竹縣竹東鎮○○路○段與光武街口發生車禍，經送往竹東榮
    民醫院急救，仍於當日下午5時40分許不治死亡等情相符。
    並有新竹縣政府警察局「A1車禍案勘察報告」1份及新竹縣
    政府警察局竹東分局99年1月27日道路交通事故現場圖、道
    路交通事故調查報告表（一）、（二）、A1交通事故紀錄（
    通報）單各1份、現場監視器錄影光碟1片暨現場事故照片81
    張等在卷可參（見98年度相字第82號相驗驗卷第17之1、29
    至69、100至102頁、第118至149頁、卷末證物袋），又被告
    於發生車禍當時，確有使用接聽行動電話，亦有被告甲○○
    所使用之行動電話雙向通聯紀錄1份（見上開相驗卷第104至
    109頁）在卷可參，再被害人李月珍因本件車禍受有外傷性
    休克、顏底骨折等傷勢，且因頭部鈍力損傷原因而於99年1
    月27日下午5時40分傷重不治死亡等情，並經臺灣新竹地方
    法院檢察署檢察官督同法醫師楊敏昇相驗明確，有勘驗筆錄
    、相驗屍體證明書、法醫檢驗報告書、行政院竹東榮民醫院
    診斷證明書各1份及相驗照片20張等存卷足憑（見上開相驗
    卷第17、71、76、77至84、86至90、92至96頁），事證明確
    。
二、按汽車行駛時，駕駛人應注意車前狀況，並隨時採取必要之
    安全措施；且汽車駕駛人於行駛道路時，不得使用手持式行
    動電話進行撥接或通話，道路交通安全規則第94條第3項、
    道路交通管理處罰條例第31條之1分別定有明文。本件事故
    發生當時天候晴、日間自然光線、柏油路面乾燥無障礙物，
    視距良好及閃光號誌正常，依當時情形並無不能注意之情事
    ，被告因於車輛行進中使用手持式行動電話，而未注意車前
    狀況，致撞擊被害人李月珍所騎乘之車牌號碼MJ3- 803號重
    型機車，造成被害人林月珍受有上揭傷勢而不治死亡，被告
    甲○○本件所為顯有過失。臺灣省竹苗區車輛行車事故鑑定
    委員會亦認定被告有上開之過失，此有該委員會99年4月12
    日竹苗鑑990113字第0995301096號函所附鑑定意見書1份在
    卷可參。又上開被害人之死亡顯係因本件車禍事故所致，二
    者具有相當因果關係。綜上，本件事證明確，被告犯行堪以
    認定，應依法論科。
三、核被告甲○○所為，係犯刑法第276條第1項之過失致人於死
    罪。按汽車駕駛人，無駕駛執照駕車、酒醉駕車、吸食毒品
    或迷幻藥駕車、行駛人行道或行經行人穿越道不依規定讓行
    人優先通行，因而致人受傷或死亡，依法應負刑事責任者，
    加重其刑至2分之1，道路交通管理處罰條例第86條第1項定
    有明文。查本件被告甲○○係未領得合法汽車駕駛執照而於
    案發當時駕駛自用小客車肇事，此有公路監理電子閘門證號
    查詢汽車駕駛人資料1紙附卷可參（見上開相驗卷第21頁）
    ，是被告甲○○無駕駛執照駕駛車輛，因而致人死亡，依法
    應負過失致死之刑事責任，所犯過失致死部分，應依道路交
    通管理處罰條例第86條第1項之規定加重其刑。又被告甲○
    ○於本件犯罪未發覺前，即留置於肇事現場，迨員警前往處
    理時，當場承認其為肇事人，自首而接受裁判，有新竹縣政
    府警察局道路交通事故肇事人自首情形紀錄表1份在卷可稽
    （見上開相驗卷第16頁），爰依刑法第62條前段之規定減輕
    其刑，並依法先加後減之。
四、原審以被告上述犯行，事證明確，援引道路交通管理處罰條
    例第86條第1項，刑法第276條第1項、第62條前段，刑法施
    行法第1條之1第1項、第2項前段之規定，並審酌被告甲○○
    尚無刑事前科紀錄，有本院被告前案紀錄表1份可佐，素行
    尚謂良好，然被告甲○○之違規行為係本件交通事故發生之
    肇事原因，且已造成被害人李月珍死亡之結果，對其家屬造
    成無可彌補之創傷，又被告甲○○犯後雖坦認犯行，態度尚
    佳，然因無力賠償被害人家屬，致與被害人家屬無法成立民
    事調解等一切情狀，量處有期徒刑10月。原審判決認事用法
    ，均無不合，量刑亦無違誤。公訴人上訴稱：被告事後僅與
    被害人家屬聯繫1次，拒絕與被害人家屬和解，亦未申請強
    制責任險之理賠，足認被告犯後態度不佳，並無悔意，原審
    量刑過輕，實有不當等語。惟查：刑之量定係實體法上賦予
    法院職權裁量之事項，倘無逾越法律規定之範圍，或濫用裁
    量權限之情形，即不得任意指摘為違法（最高法院96年度台
    上字第3855號判決意旨參照），原判決已詳細記載其審酌科
    刑之一切情狀之理由，核無量刑刑度之違法或不當情形，且
    原判決已斟酌被告因無力賠償被害人家屬，致與被害人家屬
    無法成立民事調解之情，被告上開上訴理由，尚不足以影響
    判決量刑刑度之本旨，其上訴為無理由，應予以駁回。
據上論斷，應依刑事訴訟法第368條，判決如主文。
本案經檢察官董怡蓁到庭執行職務。
中    華    民    國    99    年    10    月    26    日
            刑事第十五庭  審判長法  官  沈宜生
                                法  官  吳炳桂
                                法  官  賴邦元
以上正本證明與原本無異。
不得上訴。
                                書記官  鄭信昱
中    華    民    國    99    年    10    月    26    日
附錄：本案論罪科刑法條全文
中華民國刑法第276條第1項
因過失致人於死者，處2年以下有期徒刑、拘役或2千元以下罰金

司法院資訊處製作；財團法人民間司法改革基金會備份。
